【裁判字號】    89,易,380
【裁判日期】    890824
【裁判案由】    偽造文書等
【裁判全文】
臺灣雲林地方法院刑事判決                          八十九年度易字第三八號
    公  訴  人  臺灣雲林地方法院檢察署檢察官
    被      告  辛○○
右列被告因偽造文書等案件，經檢察官提起公訴（八十九年度偵字第一三六九號），
本院判決如左：
    主  文
辛○○行使偽造私文書，足以生損害於公眾及他人，處有期徒刑壹年貳月。
偽造汽（機）車過戶登記書上「乙○○」之署押及印文各壹枚，均沒收。
    事  實
一、辛○○意圖為自己不法之所有，並基於概括之犯意，先於民國八十八年九月四日
    上午某時，在彰化縣大村鄉村○村○○路○段二五三號丁○○所經營之信成汽車
    商行內，竊得乙○○所有之車牌號碼ＳＵ－八七八三號自小客車。旋於同日上午
    十時三十分許，駕駛該車前往彰化縣北斗鎮○○里○○路一三一號戊○○所經營
    之富山汽車保修廠，復意圖為自己不法之所有，以假名黃蓮吉之名義欲出賣該車
    予戊○○，惟因欠缺車主之相關資料無法過戶，而未成立買賣契約。辛○○乃於
    同日或翌日（即五日）某時，回到上開信成汽車商行，撬開該商行辦公室之喇叭
    鎖卡榫（該鎖並未被損壞），侵入該辦公室內尋找該車之車主相關資料，並於辦
    公桌上發現該車之車主聯、行車執照、身分證影本各一張及鑰匙二支，即竊取之
    。於得手之後，辛○○又基於前開詐欺取財之接續犯意，並基於偽造印章及行使
    偽造私文書之故意，於同年月六日中午十二時許，駕駛上開自小客車，並攜帶所
    竊得之車主資料，再前往富山汽車保修廠，向戊○○佯稱：該車為其所有，只是
    以友人乙○○之名義登記云云。致使戊○○陷於錯誤，以新臺幣（下同）十萬元
    之價格，向辛○○購買該車，並當場交付定金八萬元予辛○○，辛○○則將上開
    車主資料及五十元交予戊○○，委託不知情之戊○○代刻乙○○之印章一枚及辦
    理汽車過戶事宜，而戊○○於同日下午二時許，又委託不知情之庚○○代刻乙○○之印章一枚及代辦汽車過戶事宜，庚○○遂於同日下午三時許，在彰化縣花壇
    鄉彰化監理站旁委託不知情之刻印店雕刻乙○○之印章一枚後，隨即前往交通部
    公路局臺中區監理所彰化監理站（下稱彰化監理站），在汽（機）車過戶登記書
    上偽造乙○○之署押及印文各一枚，持之向彰化監理站申請將上開自小客車過戶
    登記予戊○○之子己○○，使該監理站承辦之公務員於同日下午三時四十二分許
    ，將此不實事項登載於職務上所掌之汽車車籍資料等公文書上，足以生損害於監
    理機關汽車登記管理之正確性及乙○○之權益。戊○○於同日下午庚○○辦理該
    車過戶手續完畢後，始將買賣價金之尾款二萬元交付辛○○。嗣於同年月七日上
    午九時許，丁○○前往其信成車行，發現上開自小客車及其證件遭竊而報警，並
    於同年月十一日下午五時許，在富山汽車保修廠為警查獲該車，戊○○始知受騙
    。
二、案經彰化縣警察局員林分局報請臺灣彰化地方法院檢察署呈請臺灣高等法院檢察
    署核轉臺灣雲林地方法院檢察署檢察官偵查起訴。
    理  由
一、訊據被告辛○○對於右揭時地駕駛ＳＵ－八七八三號自小客車，前往富山汽車保
    修廠，以黃蓮吉之名義將該車賣予被害人戊○○，取得價款十萬元，及委託戊○○代刻乙○○之印章，並將該車之車主聯、行車執照、身分證影本等證件交予戊○○辦理汽車過戶事宜等情坦承不諱，惟矢口否認有何竊盜之犯行，辯稱：該車
    是伊前往信成汽車商行，向丁○○購買中古汽車時，假藉要求測試該車性能，將
    車開走後，才臨時起意將該車轉賣他人，且該車之證件，也是伊與車主通過電話
    後，經車主同意丁○○才拿給伊的云云。惟查，右開事實業據被害人丁○○、乙○○及戊○○到庭結證綦詳，核與證人甲○、丙○○、己○○及庚○○等人證述
    情節大致相符。而被害人丁○○不僅堅決否認認識被告，且證稱其所經營之信成
    汽車商行辦公室遭人侵入竊取證件；另參酌被害人戊○○證稱被告先於八十八年
    九月四日星期六，駕駛該自小客車前去富山汽車保修廠賣，因無證件，故未成交
    ，嗣於同年九月六日星期一中午又駕駛該車並攜帶證件前去賣等情，足認被告係
    先竊得該車後，因無證件無法出賣，始回到原處，再竊取該車之證件無訛。又本
    件被告並未與信成汽車商行或車主簽立任何買賣契約或交付任何定金或擔保，若
    被告已與被害人丁○○達成買賣之合約，衡情以丁○○經營中古車行多年經驗，
    不可能於未簽立任何契約或交付相當之定金，即將上開乙○○所委託販賣之自小
    客車及證件交付被告，足見被告所辯與常理不合，不足採信。再者，被告明知該
    車為其所竊得之贓車，竟冒用車主名義，將該車賣予被害人戊○○，並取得價款
    十萬元花用，顯見其有為自己不法所有之意圖無疑。此外，復有汽車買賣合約書
    、委託書、切結書、贓物認領保管單、車輛竊盜資料個別查詢報表、車籍作業係
    統－查詢認可資料、交通部公路局臺中區監理所彰化監理站八十九年五月二十四
    日（八九）車監彰字第 8908896號函附之乙○○汽（機）車過戶登記書、原車主
    身份證明書、汽車車籍查詢表及異動歷史查詢各一份、相片三幀等物在卷可資佐
    證，被告上開所辯顯係事後卸責之詞，實無足採。本件事證明確，被告犯行洵堪
    認定。
二、核被告所為，係犯刑法第三百二十條第一項之竊盜罪、第二百十六條、第二百十
    條之行使偽造私文書罪、同法第二百十四條之使公務員登載不實罪及同法第三百
    三十九條第一項之詐欺取財罪。被告利用不知情之被害人戊○○、證人庚○○及
    刻印店代刻乙○○之印章後，由不知情之庚○○在汽（機）車過戶登記書上製作
    乙○○之署押及印文各一枚，持向監理機關辦理上開汽車之過戶登記，為間接正
    犯。又被告偽造印章後，復持以偽造印文於汽（機）車過戶登記書，而偽造該私
    文書，該偽造印章、印文及署押均為偽造私文書之階段行為，均不另論罪。其偽
    造私文書後，持之向監理機關申請過戶登記，其偽造私文書之低度行為為其後行
    使之高度行為所吸收，亦不另論罪。被告先後二次至富山汽車保修廠販賣所竊得
    之汽車予戊○○，係基於同一詐欺取財犯意下之接續行為，為接續犯。又其二次
    竊盜犯行，時間緊接，方法相同，觸犯構成要件相同之罪，顯係基於概括犯意為
    之，為連續犯，依刑法第五十六條之規定，以一罪論，並加重其刑。被告因需款
    孔急，方竊取他人汽車，並於竊取汽車後，即駕駛該車至富山汽車保修廠出售予
    戊○○，足見其竊車之目的在於換取金錢，是其所犯上開數罪之間，有方法結果
    之牽連關係，依刑法第五十五條之規定，應從較重之行使偽造私文書罪處斷。又
    公訴人起訴事實雖僅敘及被告一次竊盜犯行，且未敘及被告行使偽造私文書、使
    公務員登載不實及詐欺取財之犯行，然被告另一次竊盜與行使偽造私文書、使公
    務員登載不實及詐欺取財犯行部分事實與公訴人起訴之竊盜犯罪事實既具有連續
    犯及牽連犯之裁判上一罪關係，應為起訴效力所及，本院自應併予審究。爰審酌
    被告於通緝期間，仍犯案累累，不知悔改，足見其惡性重大，且其身強體壯，亦
    小有聰明，不思靠己力奮鬥謀生，竟為圖私利而不惜破壞社會秩序，違法犯紀，
    致受害人數眾多，及其犯罪之動機、目的、所使用之手段、被害人所受之損害、
    迄今尚未賠償被害人之損害，暨其犯後猶否認部分犯行等一切情狀，量處如主文
    所示之刑，以資懲儆。
三、被告所偽造之偽造汽（機）車過戶登記書上「乙○○」之署押及印文各壹枚，不
    問屬於犯人與否，併依刑法第二百十九條規定沒收。至偽造之「乙○○」印章，
    已經滅失，業據被害人戊○○於本院審理時證述在卷可參，爰不另為沒收之諭知
    ，併此敘明。
據上論斷，應依刑事訴訟法第二百九十九條第一項前段，刑法第五十六條、第二百十
六條、第二百十條、第二百十四條、第三百二十條第一項、第三百三十九條第一項、
第五十五條、第二百十九條，罰金罰鍰提高標準條例第一條前段，判決如主文。
本案經檢察官徐維嶽到庭執行職務。
中      華      民      國      八十九      年    八    月    二十四    日
                                        臺灣雲林地方法院刑事第一庭
`                                           審判長法  官  唐光義
                                                  法  官  林秋火
                                                  法  官  廖國勝
右正本證明與原本無異。
如不服本判決，應於判決送達後十日內向本院提出上訴狀( 應附繕本 )。
                                                  書記官  顏錦清
中      華      民      國      八十九      年    八    月    二十八    日
附錄本案論罪科刑法條全文：
刑法第二百十條
偽造、變造私文書，足以生損害於公眾或他人者，處五年以下有期徒刑。
刑法第二百十四條
明知為不實之事項，而使公務員登載於職務上所掌之公文書，足以生損害於公眾或他
人者，處三年以下有期徒刑、拘役或五百元以下罰金。
刑法第二百十六條
行使第二百十條至第二百十五條之文書者，依偽造、變造文書或登載不實事項或使登
載不實事項之規定處斷。
刑法第三百二十條
意圖為自己或第三人不法之所有，而竊取他人之動產者，為竊盜罪，處五年以下有期
徒刑、拘役或五百元以下罰金。
意圖為自己或第三人不法之利益，而竊佔他人之不動產者，依前項之規定處斷。
前二項之未遂犯罰之。
刑法第三百三十九條
意圖為自己或第三人不法之所有，以詐術使人將本人或第三人之物交付者，處五年以
下有期徒刑、拘役或科或併科一千元以下罰金。
以前項方法得財產上不法之利益或使第三人得之者，亦同。
前二項之未遂犯罰之。


司法院資訊處製作；財團法人民間司法改革基金會備份。
